【裁判字號】    98,台簡上,5
【裁判日期】    980326
【裁判案由】    確認本票債權不存在
【裁判全文】
最高法院民事裁定                九十八年度台簡上字第五號
上  訴  人  甲○○
訴訟代理人  李永然律師
            李宗瀚律師
被 上訴 人  乙○○
訴訟代理人  薛欽峰律師
上列當事人間請求確認本票債權不存在事件，上訴人對於中華民
國九十八年一月八日台灣台北地方法院第二審判決（九十七年度
簡上字第三一四號），提起上訴，本院裁定如下：
    主  文
上訴駁回。
第三審訴訟費用由上訴人負擔。
    理  由
按對於簡易訴訟程序之第二審判決，其上訴利益逾民事訴訟法第
四百六十六條所定之額數者，當事人僅得以其適用法規顯有錯誤
為理由，逕向最高法院提起上訴；此項上訴，須經原裁判法院之
許可，且其許可，以訴訟事件所涉及之法律見解具有原則上重要
性者為限。同法第四百三十六條之二第一項、第四百三十六條之
三第一項、第二項定有明文。所謂適用法規顯有錯誤，係指原第
二審判決就其取捨證據所確定之事實適用法規顯有錯誤而言，不
包括認定事實不當之情形在內。若原裁判法院認上訴應行許可，
並添具意見書，將訴訟卷宗送交本院，本院審查後如認上訴不應
許可者，依同法第四百三十六條之五第一項規定，仍應以裁定駁
回之，不受原裁判法院所具許可意見書之拘束。本件上訴人對於
原第二審判決逕向本院提起上訴，雖以：系爭面額各新台幣（下
同）五十萬元之本票七紙，係應被上訴人之請求而開立，作為被
上訴人資力之證明，而非借款憑證。兩造於民國九十四年一月一
日簽署借貸款同意書（下稱系爭同意書），並不完整，依法不生
效力，被上訴人不能據此請求伊給付。況伊已連續清償三百餘萬
元，加上借予被上訴人之母邱衍莊之款項，亦證系爭票款業經清
償完畢。原法院認伊積欠被上訴人如同意書所載之借款，系爭本
票七紙僅為部分借款之證明，伊尚未清償之借款本息超過系爭本
票總金額，被上訴人對伊之票款債權存在，駁回伊之請求，適用
法規顯有錯誤云云，為其論據。惟查原第二審認定：系爭上訴人
對其簽名為真正並不爭執之同意書，除確認上訴人之借款總額為
一千四百三十四萬一千元外，並詳列清償期。上訴人為會計師，
豈有輕易簽名承認之理。足見兩造間確為借款債權債務關係。上
訴人所提之清償證明，既不足以證明係針對系爭本票為清償，或
上訴人給付被上訴人之母邱衍莊之款項亦屬對本票債權之清償，
則上訴人積欠被上訴人之借款本息，尚超過系爭本票之總額，即
難認該本票債權已不存在。是以，上訴人請求確認被上訴人對系
爭本票七紙之債權不存在，應返還各該本票予上訴人均為無理由
等情，因而維持第一審所為上訴人敗訴之判決，駁回其上訴及追
加訴訟。經核並無適用法規顯有錯誤之情形。上訴理由所陳各節
，均係原第二審判決認定兩造間是否有系爭債權存在之事實當否
問題，要與適用法規是否顯有錯誤無涉，亦難認其所涉及之法律
見解具有原則上重要性之情事。上訴人逕向本院提起上訴，核與
民事訴訟法第四百三十六條之二第一項及第四百三十六條之三第
二項之規定不合，自屬不應許可。本院尚不受原第二審法院添具
意見書許可其上訴之拘束，應認其上訴為不合法。
據上論結，本件上訴為不合法。依民事訴訟法第四百三十六條之
五第一項、第九十五條、第七十八條，裁定如主文。
中    華    民    國  九十八  年    三    月  二十六  日
                      最高法院民事第三庭
                          審判長法官  蘇  茂  秋
                                法官  陳  碧  玉
                                法官  王  仁  貴
                                法官  張  宗  權
                                法官  陳  重  瑜
      本件正本證明與原本無異
                                      書  記  官
中    華    民    國  九十八  年    四    月    七    日
                                                      K


司法院資訊處製作；財團法人民間司法改革基金會備份。
